臺灣桃園地方法院民事判決　　　　　　　95年度訴字第1584號
原　　　告　宜正企業有限公司
法定代理人　甲○○
訴訟代理人　陳明正律師
被　　　告　國防部軍備局中山科學研究院
法定代理人　乙○○
訴訟代理人　賴彌鼎律師
複代 理 人　林宗竭律師
上列當事人間給付貨款事件，經本院於民國96年3 月29日言詞辯
論終結，判決如下：
    主  文
被告應給付原告新台幣壹佰玖拾柒萬貳仟捌佰肆拾元，及自民國
九十四年十一月二十三日起至清償日止，按年利率百分之五計算
之利息。
訴訟費用由被告負擔。
本判決於原告以新台幣陸拾伍萬捌仟元為被告供擔保後，得假執
行。但被告如以新台幣壹佰玖拾柒萬貳仟捌佰肆拾元為原告預供
擔保，得免為假執行。
    事  實
甲、原告方面：
壹、聲明：
    除假執行供擔保金額外，餘如主文第1 項所示。
貳、陳述：
一、原告前於民國94年6 月14日與被告簽訂「國防部軍備局中山
    科學研究院財物採購契約」（下稱系爭採購契約），採購案
    號為XD94062P033PE ，約定由被告向原告購買羥基端聚丁二
    稀6,364 公斤，總價款新台幣（下同）1,972,840 元（下稱
    系爭價款），交貨期限為系爭契約生效後150 天，且原告須
    於高雄縣大樹鄉交付製造日期為93年7 月以後，符合系爭採
    購契約所附訂約明細表（下稱系爭明細表）所載品名、規格
    、單位及數量之貨物，待被告驗收合格後，於15日內備齊有
    關憑證並填具結算驗收證明書，經被告所屬主驗及監驗人員
    分別簽認，於5 日內完成付款。原告即經由貿易商向第三人
    美商SELECTA SWITCH INC,U.S.A公司（下稱SELECTA SWITCH
    公司）購買該公司設於中國大陸地區工廠製造出口之羥基端
    聚丁二稀6,364 公斤（下稱系爭貨物），依約於94年10月31
    日交予被告驗收，經被告於同年11月2 日驗收合格，惟因被
    告於驗收時填載「中山科學研究院內購案財物勞務採購接收
    暨會驗結果報告單」，以941102─購訂高字第0940000661號
    電傳單通知原告補正使用保證文件，澄清系爭貨物是否美國
    製造，原告乃於同年11月7 日以（同）94字第941107號，再
    於同年12月13日以（宜）94字第1213-1號書函檢附相關資料
    證明系爭貨物係美國公司出口之產品。詎被告驗收合格後，
    竟以其950111─購訂高字第0950000038號電傳單，以系爭貨
    物疑似中國大陸製造為由，拒絕給付系爭價款，原告乃依政
    府採購法規定向行政院公共工程委員會申請履約調解，經該
    委員會以95年5 月12日工程訴字第09500177610 號函檢附調
    解建議，認被告應給付原告系爭價款，惟被告仍拒絕給付。
二、系爭採購契約為規格採購，且未約定系爭貨物之生產地或原
    產地，而依現今商業交易實況，國際或國內規模較大之公司
    在世界各地均設有分公司或工廠，俾當地或鄰近國家客戶下
    單時得就近出貨，以節省成本。本件原告即係經由貿易商向
    美商SELECTA SWITCH公司訂購系爭貨物，至於該公司係由其
    設於何國家之分公司或工廠出貨，因兩造就系爭採購契約並
    未約定生產地，故原告亦未與SELECTA SWITCH公司為約定，
    自無權加以干涉，且SELECTA SWITCH公司由其設於中國大陸
    地區之工廠生產系爭貨物並逕行出貨，而由設於美國境內之
    總公司出具系爭貨物原廠檢驗報告等證明文件，與目前國際
    商業交易情形相符，其出貨地點亦不影響其應就系爭貨物負
    責，並應出具上開證明文件之給付義務，是被告以原告交付
    之系爭貨物疑似中國大陸製造為由，即拒絕給付系爭價款，
    顯無理由。又原告於本件自始即自承系爭貨物之進口報單及
    發票均載明其生產國為中國大陸，並未偽造履約文件，被告
    主張原告偽造上開原廠檢驗報告、美國出口貨品證明文件及
    系爭貨物外包裝關於製造商之標示等語，與事實不符，是被
    告自不得以上開主張為據而解除系爭採購契約。
三、被告另主張以國防部94年8 月29日昌昇字第0940009493號令
    及95年3 月30日昌昇字第0950003544號令，為其解除系爭採
    購契約之依據。惟上開2 件命令於兩造訂定系爭採購契約時
    ，並不存在，且原告非上開命令之受文者，對其命令內容無
    從知悉，自不受上開命令拘束。又卷附被告所提行政院公共
    工程委員會92年1 月22日工程企字第0920003281函所附「機
    關允許大陸地區廠商參與採購注意事項（草案）會議紀錄」
    所載上開注意事項僅係草案，且原告非其受文者，兩造於訂
    定系爭採購契約時，復未將上開注意事項草案所載內容約定
    為契約條款，是上開注意事項草案內容自無從拘束原告。被
    告雖另引用前揭國防部令所指行政院公共工程委員會公佈之
    「機關辦理涉及大陸地區財物或勞務採購之處理原則」，惟
    既未提出該處理原則，且依上開國防部令所載及前揭說明，
    足認該處理原則亦不足以拘束原告。況系爭採購契約並未違
    反法律強制禁止規定或公序良俗，依民法第153 條規定及私
    法自治原則，自屬有效約定，國家機關自不得以公權力強行
    介入，否定其約定之效力。又系爭會議紀錄於兩造訂定系爭
    採購契約前即已存在，自非系爭採購契約第14條第3 項第11
    款所謂政府法令新增或變更之情形，被告自不得據以主張免
    除其契約責任，是其辯稱得依上開規定解除系爭採購契約，
    免除其給付系爭價款之責任，顯無理由。
四、綜上所述，系爭採購契約所為前揭約定均屬有效，且原告已
    依約交付符合系爭採購契約約定品質之系爭貨物，已履行給
    付義務，並無被告所指前揭違約情形，被告自無解除系爭採
    購契約之權利，亦不得拒絕給付系爭價款。爰提起本件訴訟
    ，依系爭採購契約之約定，本於價款給付請求權之法律關係
    ，請求被告給付系爭價款1,972,840 元及前揭遲延利息。
參、證據：提出系爭契約及明細表、檢驗項目及合格標準表、被
    告所屬設施供應處採購決標紀錄、內購案財物勞務採購接收
    暨會驗結果報告單、941102─購訂高字第0940000661號、95
    0111─購訂高字第0950000038號電傳單、95年7 月7 日曄濬
    字第0950007439號函、廠商送貨單、原告94年11月7 日（同
    ）94字第941107號函、同年12月13日（宜）94字第1213-1號
    書函、原告公司登記證明書及營利事業登記證、支票、保固
    書、行政院公共工程委員會95年5 月12日工程訴字第095001
    77610 號函、調解建議、國防部94年8 月29日昌昇字第0940
    009493號令、95年3 月30日昌曄字第0950003544號令、95年
    6 月27日昌曄字第0950007284號令及SELECTA SWITCH公司網
    頁各1 件為證。
乙、被告方面：
壹、聲明：
一、原告之訴駁回。
二、如受不利判決，願供擔保請准宣告免為假執行。
貳、陳述：
一、兩造固於94年6 月14日訂定系爭採購契約，為前揭約定，且
    原告已依約於94年10月31日交付符合系爭採購契約約定品質
    之系爭貨物。惟依系爭明細表約定：「2.賣方（按即原告）
    應於交貨時提供下列文件：A.原廠檢驗報告正本．．．。」
    、「（二）包裝須為原製造廠之原包裝，賣方（即原告）不
    得重新分裝，以免影響產品品質。凡有分裝、標示更改或變
    更者，買方（即被告）得拒收，並要求換貨。（三）、每桶
    包裝應有標示如下：1.製造商名稱與產品名稱。」經查，原
    告於94年10月31日交貨時，曾提出原廠檢驗報告，主張系爭
    貨物為美商SELECTA SWITCH公司製造，嗣並以同年12月13日
    （宜）94字第1213-1號書函提出其出口證明文件，而系爭貨
    物之外包裝標示亦為SELECTA SWITCH公司，惟經被告向財政
    部高雄關稅局（下稱高雄關稅局）查證，經該局以95年2 月
    16日高普前字第0951002225號函覆稱系爭貨物之發票載明其
    製造地為「MADE IN CHINA 」即中國大陸，進口報單亦申報
    其生產國別為中國大陸，顯與原告主張系爭貨物之製造商為
    SELECTA SWITCH公司不符，足認原告所提前揭原廠檢驗報告
    、美國出口貨品證明文件及系爭貨物外包裝有關製造商之標
    示均屬偽造，則依系爭採購契約第17條第1 項第6 款之約定
    ，被告自得據以解除系爭採購契約，拒絕給付系爭價款。
二、次查，系爭貨物係美國政府管制輸出之物品，須經美國國會
    批准，取得輸出許可證後，始得輸出；原告既主張系爭貨物
    係自美國合法輸出，自應提出上開核准輸出之許可證。且被
    告曾於94年7 月間應原告請求，提出申請上開輸出許可證所
    需文件，供原告申請上開許可證之用，詎原告於同年9 月23
    日以（宜）94字第6923號書函向被告表示：「因不需要申請
    輸出許可，現正從國外產地出貨，約20天左右可繳交到指定
    地點」等語，而未依系爭明細表備註二（二）之約定，於訂
    約後120 日內提出上開輸出許可證，自已違約，被告亦得據
    以解除系爭採購契約。
三、又，縱認系爭採購契約未經被告解除，惟參前揭國防部94年
    8 月29日昌昇字第0940009493號令明示：「對於已簽約尚在
    履約中之採購案，凡契約未訂定允許以大陸產品交貨者，依
    行政院公共工程委員會92年1 月22日『機關辦理涉及大陸地
    區財物或勞務採購之處理原則』規定，一律不得同意以大陸
    地區產品交貨驗收。」及該部以前揭95年3 月30日昌曄字第
    0950003544號令重申前揭禁用大陸地區產品，明訂「目前執
    行履約驗收階段之採購案，契約未訂定允許大陸產品者，一
    律禁用。」之意旨，應認為原告雖已交付符合約定品質之系
    爭貨物予被告，仍難認其已依約履行，依系爭採購契約第14
    條第3 項第11款之約定，被告自得免除價款給付責任，拒絕
    給付系爭價款。
四、另查，系爭採購契約前言約定「雙方同意依政府採購法（以
    下簡稱採購法）及其主管機關訂定之規定訂定本契約，共同
    遵守。」且政府採購法之主管機關即行政院公共工程委員會
    曾以前揭92年1 月22日工程企字第09200032810 號函揭示「
    機關辦理採購之標的，除招標文件允許廠商提供依條約、協
    定或法令得輸入或進入台灣地區之大陸地區財物或勞務者外
    ，其原產地不得為大陸地區。」等語，自應為兩造訂定系爭
    採購契約所共同遵守。而系爭採購契約並未約定允許原告提
    供中國大陸地區製造之貨品，此為兩造所不爭執，是依上開
    函文所示，原告就系爭採購契約自不得提供中國大陸生產之
    貨品，其交付以中國大陸地區為原產地之系爭貨物，自屬因
    政府法令之新增或變更致不能履約，依系爭採購契約第14條
    第3 項第11款之約定，被告即得解免契約責任，原告僅得請
    求回復原狀而取回系爭貨物，不得請求被告付款。
五、綜上，系爭採購契約既因原告有前揭違約行為，並未依約履
    行其給付義務而經被告解除，被告已免除給付系爭價款之責
    任。是原告提起本件訴訟，以系爭採購契約之約定為據，依
    價款給付請求權之法律關係，請求被告給付系爭價款1,972,
    840 元及前揭遲延利息，自無理由，應駁回其起訴。
參、證據：提出系爭契約及明細表、被告所屬設施供應處採購決
    標紀錄、投標及簽約共用表格、原廠檢驗報告、永久輸出許
    可證、原告94年9 月23日（宜）94字第6923號、同年12月13
    日（宜）94字第1213-1號書函、同年6 月23日第940623號函
    、高雄關稅局95年2 月16日高普前字第0951002225號函、國
    防部94年8 月29日昌昇字第0940009493號令、95年3 月30日
    昌曄字第0950003544號令、行政院公共工程委員會92年1 月
    22日工程企字第09200032810 號函、照片、品質檢驗報告、
    包裝明細、圓桶外包裝標示及永久輸出許可證中之譯文各1
    件為證。
   理  由
壹、程序部分：
    按訴狀送達後，原告不得將原訴變更或追加他訴，但擴張或
    減縮應受判決事項之聲明者，不在此限，民事訴訟法第255
    條第1 項第3 款定有明文。原告起訴原請求被告給付1,992,
    840 元，及自94年10月31日起至清償日止，按年利率百分之
    5 計算之利息。嗣於本件審理中，減縮為請求被告給付1,97
    2,840 元，及自94年11月23日起至清償日止，按年利率百分
    之5 計算之利息，核屬減縮其應受判決事項之聲明，揆諸前
    開規定，自應准許。
貳、實體部分：
一、原告主張兩造於前揭期日訂定系爭採購契約，其已依約履行
    給付系爭貨物之義務，惟被告未依約給付系爭貨款。爰提起
    本件訴訟，以系爭採購契約之約定為據，依貨款給付請求權
    之法律關係，請求被告給付系爭貨款1,972,840 元及自94年
    11月23日起至清償日止，按年利率百分之5 計算之利息等語
    。
二、被告則以兩造固曾訂定系爭採購契約並為前揭約定，惟原告
    未依約履行給付義務，系爭採購契約業經其解除，其無給付
    系爭貨款之義務等語，資為抗辯，而請求判決如其前揭聲明
    所示。
三、原告主張兩造前於94年6 月14日訂定系爭採購契約，由被告
    向原告採購羥基端聚丁二稀6,364 公斤，總價款1,972,840
    元係待被告驗收合格後，於15日內備齊有關憑證並填具結算
    驗收證明書，經被告所屬主驗及監驗人員分別簽認後，於5
    日內完成付款，且系爭採購契約係規格採購，並未約定其生
    產地或原產地，原告已依約於同年10月31日將系爭貨物運至
    高雄縣大樹鄉交予被告，經被告於同年11月2 日驗收合格，
    確認符合約定品質，惟被告迄未依約給付系爭價款1,972,84
    0 元，及系爭貨物係原告經由貿易商向第三人美商SELECTA
    SWITCH公司訂購，由該公司設於中國大陸地區之分公司或工
    廠出貨，其進口報單及發票均載明生產地為中國大陸，並由
    其設於美國境內之總公司出具原廠檢驗報告等情，業據其提
    出系爭契約及明細表、檢驗項目及合格標準表、被告所屬設
    施供應處採購決標紀錄、內購案財物勞務採購接收暨會驗結
    果報告單、廠商送貨單、原告公司登記證明書及營利事業登
    記證及SELECTA SWITCH公司網頁各1 件為證，核與被告所提
    前揭原廠檢驗報告所載相符，並為被告所不爭執，堪信屬實
    。惟原告主張其已依約履行給付義務，則為被告以前詞所否
    認。是本件應審究之爭點為：（一）系爭採購契約約定條款
    之效力是否受前揭國防部令及行政院公共工程委員會函所附
    前揭注意事項草案，或上開國防部令所引行政院公共工程委
    員會訂定「機關辦理涉及大陸地區財物或勞務採購之處理原
    則」之限制或修正？原告得否以系爭貨物作為本件履約標的
    ？是否已依約履行其給付義務？（二）原告有無被告所指偽
    造系爭採購契約之履約文件，或未依約提交系爭貨物輸出許
    可證之情形？被告有無解除系爭採購契約之權利而得解免給
    付系爭價款之責任？爰分論如下。
四、按「解釋意思表示，應探求當事人之真意，不得拘泥於所用
    之辭句。」民法第98條定有明文。且按「解釋私人之契約應
    通觀全文，並斟酌立約當時之情形，以期不失立約人之真意
    。」（最高法院18年上字第1727號判例）；「契約應以當事
    人立約當時之真意為準，而真意何在，又應以過去事實及其
    他一切證據資料為斷定之基準，不能拘泥文字致失真意。」
    （最高法院19年上字第453 號判例）。經查：
（一）系爭採購契約固於前言約明兩造係依政府採購法及其主管
      機關即行政院公共工程委員會所訂定之規定訂定系爭採購
      契約，並於第19條第6 項約定「本契約未載明之事項，依
      政府採購相關法令」，而行政院公共工程委員會並曾以92
      年1 月22日工程企字第09200032810 號函檢送前揭會議紀
      錄所附注意事項（草案），於其決議事項第2 點載明政府
      機關辦理採購之標的，除招標文件允許廠商提供依條約、
      協定或法令得輸入或進入台灣地區之大陸地區財物或勞務
      者外，其原產地不得為大陸地區，此為兩造所不爭執。惟
      被告所提上開注意事項僅係草案，且系爭採購契約係屬規
      格採購，兩造於94年6 月14日依上開前言所指政府採購法
      及其主管機關所為規定訂定系爭採購契約時，並僅於第8
      條第14項約明「契約訂有履約標的之原產地者，廠商供應
      之標的應符合該原產地之規定。」而未依上開決議事項第
      2 項之意旨，或依被告所指前揭處理原則之規定，於契約
      明定原告不得供應原產地為中國大陸地區生產之貨品。且
      上開注意事項草案或處理原則僅由行政院公共工程委員會
      發函各相關機關，一般參與政府採購投標之人自無所知悉
      ，而被告於訂定系爭採購契約時，復未將上開關於生產地
      或原產地之禁止規定明定於系爭採購契約之相關條款內，
      反為上開第8 條第14項之約定，再參酌卷附前揭國防部94
      年8 月29日昌昇字第0940009493號令（參本院卷第33頁）
      說明欄第2 項載明後續成立之採購案，應一律於招標文件
      中註明禁用中國大陸地區產品等情。則依上引法文及判例
      所示解釋當事人意思表示之原則，自應認為兩造於訂定系
      爭採契約時，不僅未以上開禁止規定作為系爭採購契約之
      約定條款，而未禁止原告交付以中國大陸地區為其生產地
      或原產地之系爭貨物，且原告就系爭貨物除負有依約交付
      符合約定品質之給付義務外，關於其生產地或原產地並不
      受限制，得由原告自行決定。且依前揭第8 條第14項、第
      19條第6 項之約定，應認為兩造就原告依約應交付系爭貨
      物之生產地或原產地已有所約定，自無另行適用政府採購
      相關法令規定之餘地。
（二）另查上開注意事項草案於決議事項第（四）項記載「目前
      政府已大幅開放大陸工業產品進口，得標廠商為履行政府
      採購契約時，可能向大陸地區廠商購買部分產品，未來該
      部分產品衍生大陸廠商擬提供售後服務（例如維修、保養
      等）之問題，除所涉及大陸地區廠商派員來台從事相關行
      為須依相關規定辦理外，大陸地區廠商如何提供售後服務
      ，以及售後服務對原採購機關之安全性問題，各機關於辦
      理採購時應預為考量，以為因應。」此參卷附該注意事項
      草案所載（參本院卷第23至24頁）即明。足認行政院公共
      工程委員會為上開注意事項草案規定之目的，顯係考量得
      標廠商如以大陸地區生產之產品作為履約標的，可能因其
      後續維修、保養等問題，將涉及該大陸地區製造廠商如何
      派員來台提供後續服務，及可能發生上開安全性問題等疑
      慮。另被告雖未提出其所引前揭處理原則之相關規定內容
      ，惟依卷附被告所提前揭國防部94年8 月29日昌昇字第09
      40009493號令、95年3 月30日昌曄字第0950003544號令所
      載內容（參本院卷第33至36頁），應認為該處理原則禁止
      得標廠商使用中國大陸地區生產之產品，其考量因素亦屬
      相同。而本件原告既係經由貿易商向第三人美商SELECTA
      SWITCH公司訂購系爭貨物，由該公司設於中國大陸地區之
      工廠生產製造後，自財政部高雄關進口，作為本件履約標
      的，是其實際生產地或原產地雖為中國大陸地區，惟上開
      維修、保養等後續服務自得由SELECTA SWITCH公司自其設
      於美國境內之總公司派員來台處理，依目前中美兩國及民
      間商務交易實況判斷，並無上開服務或安全性疑慮等問題
      。則依上引法文判例所示意旨，經考量兩造訂定系爭採購
      契約之目的及前揭因素後，更應認為兩造就系爭採購契約
      並未禁止原告向前揭美商SELECTA SWITCH公司訂購系爭貨
      物，並由該公司自行決定於何處生產或自何處交運系爭貨
      物進口。又前揭國防部令既係在兩造於94年6 月14日訂定
      系爭採購契約後，始分別於同年8 月29日、95年3 月30日
      發佈，自不得溯及既往適用於系爭採購契約，且該命令係
      以前揭處理原則之規定為據，而依上開說明，該處理原則
      並未禁止原告以前揭採購方式履行系爭採購契約，是被告
      以前揭規定或命令為據，辯稱該規定或命令得變更系爭採
      購契約相關約款之效力，系爭採購契約應受前揭規定或命
      令之拘束，自屬無據。至於被告就另件採購契約向第三人
      採購與本件相同貨物時，該得標廠商係如何履約或曾提供
      如何證明文件，核與本件交易無關，自不得作為原告是否
      有違反系爭採購契約之認定依據。從而，被告以原告交付
      之系爭貨物係在中國大陸地區生產，違反上開規定或命令
      為據，指稱原告未依約履行給付義務，其得解除系爭採購
      契約，自無可採。
（三）又上開注意事項（草案）或處理原則係經行政院公共工程
      委員會於92年1 月22日訂定公佈，自屬系爭採購契約於94
      年6 月14日訂定前即已存在之政府法令，被告復未舉證證
      明該注意事項（草案）或處理原則嗣後有如何變更及其變
      更內容，自與系爭採購契約第14條第3 項第11款所謂新增
      或變更之政府法令應指系爭採購契約訂定後始新增或變更
      之政府法令不符。是被告以上開約款為據，辯稱上開注意
      事項（草案）或處理原則係屬前揭新增或變更之政府法令
      ，其得據以主張免除系爭價款之給付責任，自無可採。
五、另按「當事人主張有利於己之事實者，就其事實有舉證之責
    任。」民事訴訟法第277 條前段定有明文。經查，被告另抗
    辯原告就系爭採購契約有偽造履約文件之情形，則依上引法
    文關於舉證責任分配原則之規定，自應由被告就該項有利於
    己之事實負舉證責任，惟被告就其所指並未舉證證明。且本
    件原告係經由貿易商向第三人美商SELECTA SWITCH公司訂購
    系爭貨物，由該公司設於中國大陸地區之分公司或工廠生產
    後，自財政部高雄關進口，依約運至高雄縣大樹鄉交予被告
    ，經被告驗收通過，確認品質符合系爭採購契約之約定，已
    如前述。而依卷附被告所提高雄關稅局95年2 月16日高普前
    字第0951002225號函（參本院卷第20頁）所載，原告向該局
    申報進口系爭貨物（報單編號：第BC/94/Y968/0864 號）時
    ，其發票係載明「MADE IN CHINA 」即中國大陸，進口報單
    亦申報其生產國別為中國大陸，核與其前揭主張，及被告前
    於94年7 月間應原告請求，出具申請系爭貨物輸出許可證所
    需文件予原告後，經原告以94年9 月23日（宜）94字第6923
    號書函載稱系爭貨物不需上開輸出許可證等情相符。又原告
    既係向美商SELECTA SWITCH公司訂購系爭貨物，則由該公司
    出具前揭原廠檢驗報告等證明文件予原告，作為原告履行系
    爭採購契約之履約文件，並無如何違背交易常情之處。且系
    爭採購契約既未約定原告不得使用中國大陸地區生產之產品
    ，原告所交付之系爭貨物品質又符合約定，自無需偽造上開
    履約文件。另系爭貨物因係於中國大陸生產及出口，而非自
    美國本土出口，依系爭採購契約第8 條第14項之約定，無庸
    檢送前揭輸出許可證，原告乃以前揭書函告知被告上情，亦
    得佐證原告並未隱匿系爭貨物之生產地區而無偽造履約文件
    之必要。被告既未舉證證明所指與事實相符，是其指稱原告
    違約，自屬無據，原告主張其未偽造上開履約文件，堪信屬
    實。從而，被告辯稱其得解除系爭採購契約，免除給付系爭
    價款之責任，自無可採；原告主張被告應依約給付系爭價款
    1,972,840 元，自屬有據。
六、末按買賣標的物與其價金之交付，除法律另有規定或契約另
    有訂定，或另有習慣外，應同時為之；給付有確定期限者，
    債務人自期限屆滿時起，負遲延責任。遲延之債務，以支付
    金錢為標的者，債權人得請求依法定利率計算之遲延利息，
    但約定利率較高者，仍從其約定利率。應付利息之債務，其
    利率未經約定，亦無法律可據者，週年利率為百分之5 。民
    法第369 條、第229 條第1 項、第233 條第1 項、第203 條
    分別定有明文。本件兩造所訂定系爭採購契約之性質，核屬
    民法第345 條第1 項規定之買賣契約，且原告已依期於94年
    10月31日交付系爭貨物，經被告於同年11月2 日驗收通過，
    確認符合系爭採購契約之約定品質，自已依約履行其給付義
    務，是原告主張其得依民法第367 條買賣價金給付請求權之
    法律關係，請求被告給付系爭價款，自屬有據。且依前揭約
    定，被告應於驗收合格後15日內備齊有關憑證並填具結算驗
    收證明書，經其所屬主驗及監驗人員分別簽認，於5 日內完
    成付款，則被告至遲應自上開驗收合格日之翌日即94年11月
    3 日起20日內，即應於同年11月22日以前給付系爭價款予原
    告收受，而被告迄今均未給付系爭價款，已如前述，依前引
    法文所示，應自同年11月23日起負遲延責任。是原告就被告
    應給付之系爭價款請求加計自94年11月23日起至清償日止，
    按法定利率即年利率百分之5 計算之遲延利息，亦屬有據。
七、綜上所述，被告抗辯原告未依約履行系爭採購契約之給付義
    務，核無可採；原告主張其已依約交付系爭貨物，已履行其
    給付義務，核屬可採。從而，原告提起本件訴訟，以系爭採
    購契約之前揭約定為據，依價款給付請求權之法律關係，請
    求被告給付系爭價款1,972,840 元及自94年11月23日起至清
    償日止，按年利率百分之5 計算之利息，為有理由，應予准
    許。
八、兩造分別陳明願供擔保，請准為假執行及免為假執行之宣告
    ，經核均無不合，爰分別酌定相當之擔保金額准許之。
九、本件事證已臻明確，兩造其餘主張陳述及舉證，經核與本件
    判決之基礎及結果均無影響，爰不另一一論述，附此敘明。
十、結論：本件原告之訴為有理由，依民事訴訟法第78條、第39
    0 條第2 項、第392 條第2 項，判決如主文。
中　　華　　民　　國　　96　　年　　4 　　月　　19　　日
                  民事第一庭  審判長法　官  郭琇玲
                                    法  官  汪智陽
                                    法  官  陳勇松
以上正本係照原本作成。
如對本判決上訴，須於判決送達後20日內向本院提出上訴狀。
中　　華　　民　　國　　96　　年　　4 　　月　　20　　日
                                    書記官　陳夏施
